【裁判字號】    97,消債更,133
【裁判日期】    970814
【裁判案由】    更生事件
【裁判全文】
臺灣臺南地方法院民事裁定           97年度消債更字第133號
債  務  人  甲○○
                        之20.
上列當事人因消費者債務清理事件聲請更生，本院裁定如下：
    主    文
債務人甲○○自中華民國97年8月14日上午10時起開始更生程序
。
    理    由
一、本件聲請意旨略以：債務人甲○○有不能清償債務之情事，
    且其無擔保或無優先權之債務總額未逾新臺幣（下同）1,20
    0萬元，復未經法院裁定開始清算程序或宣告破產，前雖與
    債權金融機構成立債務協商，然因債務人每月收入為28,350
    元，每月必要支出為16,000元，而原一致性協商方案每月須
    償還35,600元，原協商方案之條件過苛，已超越其能力，而
    無法履行原協商條件，債務人因不可歸責於己之事由，致履
    行顯有重大困難，為此，依消費者債務清理條例提出本件更
    生之聲請等語。
二、按債務人不能清償債務或有不能清償之虞者，得依本條例所
    定更生或清算程序，清理其債務。債務人無擔保或無優先權
    之債務總額未逾新臺幣一千二百萬元者，於法院裁定開始清
    算程序或宣告破產前，得向法院聲請更生。債務人與金融機
    構協商成立者，不得聲請更生或清算，但因不可歸責於己之
    事由，致履行顯有重大困難者，不在此限。本條例施行前，
    債務人依金融主管機關協調成立之中華民國銀行公會會員辦
    理消費金融案件無擔保債務協商機制與金融機構成立之協商
    ，準用前項之規定。消費者債務清理條例第3條、第42條第1
    項及第151條第5項、第6項分別定有明文。次按法院開始更
    生程序之裁定，應載明其年、月、日、時，並即時發生效力
    ，同條例第45條第1項亦有明文規定。
三、經查：
(一)、債務人甲○○前於消費者債務清理條例施行前，依金融主管
    機關協調成立之中華民國銀行公會會員辦理消費金融案件無
    擔保債務協商機制與金融機構於民國95年5月間成立協商，
    當時債務人之無擔保債務總額為2,964,078元，雙方約定債
    務人每月應償還款項合計為37,051元，債務人自95年6月10
    日起開始依約繳款，繳款12至16期不等，其後部分債權即未
    再履行，迄今尚欠如附表所示之債權金額等情，已據債務人
    提出協議書及無擔保債務還款計劃為證，且有各該債權銀行
    民事陳報狀附卷可稽，堪信為真實。
(二)、次查，債務人與其配偶乙○○共育有2名子女（11歲、8歲）
    ，而債務人96年度股利所得及薪資所得為323,747元，名下
    有汽車乙輛，又其現任職於第三人交通部台灣區○道○○○
    路局后里、新營收費站，每月實發薪資金額約29,041元。債
    務人之配偶則於國光汽車客運股份有限公司任職，每月投保
    薪資43,900元，實際平均月薪資約36,000元，96年度薪資所
    得為439,428元，名下有台南市○○區○○段土地、房屋各
    乙筆，財產總額為782,300元（不動產有抵押權設定）；此
    有勞保局電子閘門查詢作業被保險人投保資料查詢、稅務電
    子閘門財產所得調件明細表及債務人薪資明細表在卷足憑，
    且有本院97年度消債更字第621號消債卷（債務人乙○○）
    可稽，足認債務人與其配偶每月薪資所得合計約為65,041
    元。本院審酌97年度最低生活費標準每人為9,829元，惟斟
    酌上開生活費標準係按照政府公布最近一年平均每人消費支
    出（包含食品費、衣著鞋襪費、房租水電費、家居管理費、
    醫療保健費、交通通訊費、娛樂教育費及雜項支出）百分之
    60訂定，而成人部分之基本生活費用依此標準計算，雖屬適
    當，然子女部分既係依附於父母提供之住所共同生活，且其
    日常生活較為單純，是其基本生活費用當與成人之基本生活
    費用不同（如房租費、家居管理費、通訊費等費用項目即非
    年幼子女基本生活所需費用項目），因之年幼子女基本生活
    費用應參酌96年度每人免稅額77,000元計算每人每月基本生
    活所需約6,500元為適當。是依此計算，債務人及其配偶、
    子女每人每月基本生活費用合計約32,658元（計算式：9829
    ×2＋6500×2=32658）。而債務人及其配偶各與其債權人成
    立債務協商，每月應償還款項各為37,051元、19,567元，有
    本院97年度消債更字第621號消債卷（債務人乙○○）可按
    ，則債務人家庭每月薪資所得65,041元扣除債務協商應償還
    金額56,618元後之餘額，確實不足以支應債務人家庭每月基
    本生活費用。若僅衡之債務人之上開財產狀況，債務人依債
    務協商每月應償還款項為37,051元，顯已高於其每月薪資所
    得29,041元及其還款之經濟能力，堪認債務人有不能清償債
    務之情形，且債務人上開客觀之經濟能力，又難謂係屬因可
    歸責於己之事由致其履行顯有重大困難之情事，此外，本件
    又查無債務人有消費者債務清理條例第6條第3項、第8條或
    第46條各款所定駁回更生聲請之事由存在，則債務人聲請更
    生，應屬有據，爰裁定如主文。
中    華    民    國    97    年    8    月    14     日
              民事第三庭    法      官  張季芬
上為正本係照原本作成。
本件不得抗告。
本裁定已於97年8月14日上午10時公告。
中    華    民    國    97    年    8    月    14     日
                            書  記  官  顏惠華
附表：債務人之債權人名稱、債權金額
┌───┬────────┬─────────────┬───────────┐
│編號  │債權人名稱      │現存實際債權金額（新台幣）│   備        註       │
├───┼────────┼─────────────┼───────────┤
│1     │中國信託商業銀行│計至97年5月12日止，債務人 │是否為自用住宅借款債權│
│      │股份有限公司    │尚積欠387,673元：         │□是，■否。          │
│      │                │1.信用卡：74,109元        │是否為擔保或優先權債權│
│      │                │2.小額信貸：220,631元     │□是，■否。          │
│      │                │3.現金卡：92,933元        │債務人成立債務協商後是│
│      │                │                          │否毀諾                │
│      │                │                          │■是，□否。          │
├───┼────────┼─────────────┼───────────┤
│2     │元大銀行股份有限│債務人尚積欠285,396元及自 │是否為自用住宅借款債權│
│      │公司            │96年7月22日起至清償日止按 │□是，■否。          │
│      │                │年息百分之7.64計算之利息，│是否為擔保或優先權債權│
│      │                │並自96年8月23日起至清償日 │□是，■否。          │
│      │                │止，其逾期在6個以內者，按 │債務人成立債務協商後是│
│      │                │上開利率百分之10，逾期超過│否毀諾                │
│      │                │六個月以上者，按上開利率百│■是，□否。          │
│      │                │分之20計收違約金。        │                      │
├───┼────────┼─────────────┼───────────┤
│3     │日盛國際商業銀行│債務人目前尚積欠本金餘額為│兩筆借款正常繳納。    │
│      │股份有限公司    │153,070元：               │                      │
│      │                │1.無擔保債務本金餘額：34,8│                      │
│      │                │  62元。                  │                      │
│      │                │2.於94年12月2日貸放車貸40 │                      │
│      │                │  萬元，目前尚欠本金118,20│                      │
│      │                │  8元，及自97年5月3日起至 │                      │
│      │                │  清償日止按年息16%計息之 │                      │
│      │                │  利息。                  │                      │
├───┼────────┼─────────────┼───────────┤
│4     │台新國際商業銀行│債務人截至97年5月21日止尚 │是否為自用住宅借款債權│
│      │股份有限公司    │積欠無擔保債務549,563元： │□是，■否。          │
│      │                │1.本金：528,462元         │是否為擔保或優先權債權│
│      │                │2.利息：21,101元          │□是，■否。          │
│      │                │                          │債務人成立債務協商後是│
│      │                │                          │否毀諾                │
│      │                │                          │■是，□否。          │
├───┼────────┼─────────────┼───────────┤
│5     │大眾商業銀行股份│債務人尚積欠：            │是否為自用住宅借款債權│
│      │有限公司        │1.本金311,069元           │□是，■否。          │
│      │                │2.利息2,577元（自97年3月27│是否為擔保或優先權債權│
│      │                │  日起至97年5月7日止，以現│□是，■否。          │
│      │                │  金卡本金金額125,566元按 │債務人成立債務協商後是│
│      │                │  年息18.25%計算之利息）  │否毀諾                │
│      │                │                          │■是，□否。          │
├───┼────────┼─────────────┼───────────┤
│6     │臺灣銀行股份有限│債務人係該行授信戶乙○○之│債務人為第三人自用住宅│
│      │公司            │連帶保證人，借款人乙○○還│借款債權（擔保權債權）│
│      │                │本付息至97年2月19日，已經 │之連帶保證人，債務人未│
│      │                │逾期2個月未繳本息，積欠金 │曾與該行達成債務協商。│
│      │                │額合計1,261,275元：       │                      │
│      │                │1.本金1,249,706元         │                      │
│      │                │2.利息11,553元            │                      │
│      │                │3.違約金16元              │                      │
├───┼────────┼─────────────┼───────────┤
│7     │台北富邦商業銀行│債務人尚積欠信用卡借款    │是否為自用住宅借款債權│
│      │股份有限公司    │91,972元：                │□是，■否。          │
│      │                │1.債權本金：91,174元      │是否為擔保或優先權債權│
│      │                │2.循環息暨違約金：798元   │□是，■否。          │
│      │                │3.滯納利息：依債權本金    │債務人成立債務協商後是│
│      │                │  91,972元自97年6月2日起至│否毀諾                │
│      │                │  清償日止按年息19.69%計算│■是，□否。          │
│      │                │  之滯納利息。            │                      │
├───┼────────┼─────────────┼───────────┤
│8     │國泰世華商業銀行│計至97年5月5日止，債務人尚│是否為自用住宅借款債權│
│      │股份有限公司    │積欠188,071元。           │□是，■否。          │
│      │                │                          │是否為擔保或優先權債權│
│      │                │                          │□是，■否。          │
│      │                │                          │債務人成立債務協商後是│
│      │                │                          │否毀諾                │
│      │                │                          │■是，□否。          │
├───┼────────┼─────────────┼───────────┤
│9     │台灣新光商業銀行│債務人至97年4月23日止尚積 │是否為自用住宅借款債權│
│      │股份有限公司    │欠信用卡消費款項本金19,568│□是，■否。          │
│      │                │元，及其中本金19,205元，自│是否為擔保或優先權債權│
│      │                │97年4月23日起至清償日止， │□是，■否。          │
│      │                │按年息19.71%計算之利息及按│債務人成立債務協商後是│
│      │                │上開利息總額百分之10計算之│否毀諾                │
│      │                │違約金。                  │■是，□否。          │
├───┼────────┼─────────────┼───────────┤
│10    │香港上海匯豐銀行│債務人尚積欠信用卡欠款141,│是否為自用住宅借款債權│
│      │股份有限公司（原│555元。                   │□是，■否。          │
│      │中華商業銀行股份│                          │是否為擔保或優先權債權│
│      │有限公司）      │                          │□是，■否。          │
│      │                │                          │債務人成立債務協商後是│
│      │                │                          │否毀諾                │
│      │                │                          │■是，□否。          │
├───┼────────┼─────────────┼───────────┤
│11    │遠東國際商業銀行│債務人尚積欠：            │是否為自用住宅借款債權│
│      │股份有限公司    │1.本金53,395元            │□是，■否。          │
│      │                │2.利息10,495元（自96年5月 │是否為擔保或優先權債權│
│      │                │  10 日起至97年5月8日止以 │□是，■否。          │
│      │                │  ，本金金額按19.71%計算之│債務人成立債務協商後是│
│      │                │  利息）                  │否毀諾                │
│      │                │3.違約金3,600元（自96年5月│■是，□否。          │
│      │                │  10日起至97年5月8日止，以│                      │
│      │                │  每月300元計算）         │                      │
├───┼────────┼─────────────┼───────────┤
│12    │玉山商業銀行    │債務人至97年5月尚積欠信用 │是否為自用住宅借款債權│
│      │股份有限公司    │卡帳款159,166元。         │□是，■否。          │
│      │                │                          │是否為擔保或優先權債權│
│      │                │                          │□是，■否。          │
│      │                │                          │債務人成立債務協商後是│
│      │                │                          │否毀諾                │
│      │                │                          │■是，□否。          │
├───┼────────┼─────────────┼───────────┤
│13    │永豐信用卡      │債務人尚積欠19,030元之信用│是否為自用住宅借款債權│
│      │股份有限公司    │卡消費及預借現金款項。    │□是，■否。          │
│      │                │                          │是否為擔保或優先權債權│
│      │                │                          │□是，■否。          │
│      │                │                          │債務人成立債務協商後是│
│      │                │                          │否毀諾                │
│      │                │                          │■是，□否。          │
├───┼────────┼─────────────┼───────────┤
│14    │第一商業銀行    │債務人尚積欠信用卡金額為  │是否為自用住宅借款債權│
│      │股份有限公司    │28,502元：                │□是，■否。          │
│      │                │1.本金：27,307元          │是否為擔保或優先權債權│
│      │                │2.利息25元                │□是，■否。          │
│      │                │3.費用1,020元             │債務人成立債務協商後是│
│      │                │4.違約金150元             │否毀諾                │
│      │                │                          │■是，□否。          │
├───┼────────┼─────────────┼───────────┤
│15    │美商花旗商業銀行│債務人尚積欠本金146,810元 │是否為自用住宅借款債權│
│      │股份有限公司    │。                        │□是，■否。          │
│      │                │                          │是否為擔保或優先權債權│
│      │                │                          │□是，■否。          │
│      │                │                          │債權人未接獲債務人毀諾│
│      │                │                          │通知。                │
└───┴────────┴─────────────┴───────────┘


司法院資訊處製作；財團法人民間司法改革基金會備份。
